【裁判字號】    90,易,1760
【裁判日期】    901114
【裁判案由】    妨害公務
【裁判全文】
臺灣臺南地方法院刑事判決                          九十年度易字第一七六號
    公  訴  人  臺灣台南地方法院檢察署檢察官
    被      告  乙○○○
    被      告  丙○○
右列被告因妨害公務案件，經檢察官提起公訴（九十年度偵字第六九七五號），本院
判決如左：
    主  文
乙○○○、丙○○均無罪。
    理  由
一、公訴意旨略以：緣被告乙○○○與丙○○夫妻與甲○○毗鄰而居，因甲○○單獨
    所有坐落於台南縣歸仁鄉○○段第三七０之九地號土地，及甲○○與他人共有之
    同段第三七０之八地號土地，其所有權之認定雙方長年爭執不下，其後經甲○○
    向台灣台南地方法院聲請對前開不動產為假處分裁定（九十年度裁全字第一八九
    二號），並經甲○○供擔保後，於民國（下同）九十年三月二十六日前往該處不
動產執行查封，詎料丙○○及乙○○○竟共同基於違反查封效力之犯意，於九十
    年三月三十日侵入前開地號第三七０之九號土地通行，且在第號第三七０之八號
    土地放置妨害通行之花盆多盆，因認被告二人均涉有刑法第一百三十九條之違背
    查封效力罪嫌云云。
二、按犯罪事實應依證據認定之，無證據不得推定其犯罪事實；又不能證明被告犯罪
    者，應諭知無罪之判決，刑事訴訟法第一百五十四條、第三百零一條第一項分別
    定有明文。次按刑法第一百三十九條之違背查封效力罪，以行為人有損壞、除去
    或污穢公務員所施之封印或查封之標示，或為違背其效力之行為為要件；至所謂
    其他違背查封效力之行為，應視該標示之效力具體決之，倘該標示為假處分，則
    因假處分主要在禁止他人為法律上處分行為，以避免變動舊有之法律關係，是依
    據罪刑法定主義及類推適用禁止之原則，凡不足影響名義上之權利人對該舊有法
    律關係之處分，自與該條之構成要件不符，而不應受罰，合先敘明。
三、公訴意旨認被告二人涉有違背查封效力罪嫌，無非係以被告二人明知該查封標示
    業已張貼，但仍搬運花盆且通行該被查封之前開土地等情，以及照片八張、民事
    假處分裁定一件資為論據。
四、訊據被告丙○○、乙○○○固不否認有放置花盆至前開土地乙節，然堅決否認渠
    等二人有為違反查封效力之行為，被告二人均辯稱：渠等二人並未對該查封之標
    示為撕毀等動作等語。經查：本件中依據本院假處分裁定所為之查封執行命令之
    標示完好無缺，並未受任何破壞乙節，有卷附照片八幀中之照片編號Ａ、Ｂ、Ｃ
    三幀足資佐憑，是被告二人並無何損壞、除去或污穢查封效力之行為，堪已認定
    ，且參酌前揭說明，刑法第一百三十九條之行為客體既為公務員所施之封印或查
    封之標示，則依據該條立法意旨解釋所謂其他違背效力之行為，自應參酌強制執
    行法中關於假處分效力之妨害而加以嚴格解釋，是本件被告二人雖通行查封之土
    地，且擺置花盆在經查封之系爭不動產上，然基於違罪刑法定主義之原則，渠等
    二人之前揭行為均不致於影響權利人對該物實施保全措施，且均不致對物之移轉
    、設定負擔生任何影響，自不該當刑法第一百三十九條之罪所處罰之客體。至被
    告二人前述行為若有違背該執行命令，亦僅係執行法院得否依強制執行法第一百
    四十條準用同法第一百二十九條第一項之規定，對被告二人予以拘提、管收之或
    處新台幣三萬元以上三十萬元以下之怠金，惟渠等行為核與刑法第一百三十九條
    之違背查封效力罪之構成要件究屬不符，其行為自屬不罰。此外復查無其他確切
    之證據足資證明被告二人確有違反刑法第一百三十九條之犯行，被告等犯行既屬
    不能證明，自應依法為無罪之諭知，以示平允。
據上論斷，應依刑事訴訟法第三百零一條第一項，判決如主文。
本案經檢察官劉聰熙到庭執行職務
中    華    民    國      九十      年      十一      月      十四      日
                                  臺灣臺南地方法院刑事第三庭
                                          法  官
右正本證明與原本無異。
如不服本判決，應於判決送達後十日內，向本院提出上訴狀。
                                          書記官
中      華      民      國      九十      年      十一    月    十四    日


司法院資訊處製作；財團法人民間司法改革基金會備份。
